最高法院刑事判決　　　　　　　　　　　　　　　九十三年度台上字第六０六九號
　　上 訴人即被 告　乙○○　.
　　　　　　　　　　　　　　一.
　　原審指定辯護人　甲○○　原審公設辯護人
右上訴人因業務上過失致人於死（殺人）案件，不服台灣高等法院台中分院中華民國
九十年十一月七日第二審判決（九十年度交上訴字第一五七四號，起訴案號：台灣彰
化地方法院檢察署八十八年度偵字第九一五一號），提起上訴，本院判決如左：
    主  文
上訴駁回。
    理  由
按刑事訴訟法第三百七十七條規定，上訴於第三審法院，非以判決違背法令為理由，
不得為之。是提起第三審上訴，應以原判決違背法令為理由，係屬法定要件。如果上
訴理由狀並未依據卷內訴訟資料，具體指摘原判決不適用何種法則或如何適用不當，
或所指摘原判決違法情事，顯與法律規定得為第三審上訴理由之違法情形，不相適合
時，均應認其上訴為違背法律上之程式，予以駁回。本件原判決認定上訴人乙○○於
民國八十五年間，因偽造文書罪，經台灣台中地方法院判處有期徒刑三月，八十六年
四月二日易科罰金執行完畢。八十八年九月間，上訴人受僱擔任台中縣明台家商之校
車司機，為從事駕駛業務之人，於同年九月十三日上午五時四十分許，在彰化縣伸港
鄉○○村○○路○段七二０巷一０七號旁空地上，欲駕駛停放於該處之ＸＸ─三三０
號大客車載送學生上學，本應注意汽車倒車時，應顯示倒車燈光或手勢後，謹慎緩慢
後倒，並注意其他車輛及行人，且大型汽車須派人在車後指引，如無人在車後指引時
，應先測明車後有足夠之地位，並促使行人及車輛讓避；而依當時情形，亦無不能注
意之情事，乃疏未注意，貿然倒車致撞倒行人林月，大客車車輪因而輾壓林月兩膝至
頭顱間之部位，造成多發開放性骨折導致外傷性休克當場死亡。上訴人於案發後，旋
向警方自首其犯罪等情，爰維持第一審論處上訴人從事業務之人，因業務上之過失致
人於死（累犯）罪刑之判決，駁回檢察官及上訴人在第二審之上訴，已綜合全部卷證
資料，敘明其所憑之證據及認定之理由，從形式上觀察，並無判決違背法令之情形存
在。按刑有加重及減輕者，先加後減，刑法第七十一條第一項定有明文。又刑法第四
十七條規定，累犯加重本刑至二分之一；同法第六十六條前段規定有期徒刑減輕者，
減輕其刑至二分之一。所稱「加重本刑至二分之一」或「減輕其刑至二分之一」，係
對於加重或減輕之處斷刑所為最高限制，亦即限定於法定本刑二分之一範圍內，為刑
之加重或減輕，並非必須加重或減輕至法定本刑二分之一，且同時有刑之加重及減輕
事由者，其加重及減輕之分數，亦非必須一律相同。原判決依刑法第二百七十六條第
二項之規定，論上訴人以業務上過失致人於死罪；並以上訴人前因偽造文書罪，於刑
之執行完畢後，五年以內再犯本件有期徒刑以上之罪，為累犯，應加重其刑；又上訴
人於犯罪未發覺前，向警方自首而接受裁判，應依自首之規定減輕其刑（見原判決第
六面第十五行至第十九行）。準此，刑法第二百七十六條第二項業務上過失致人於死
罪，法定本刑為五年以下有期徒刑或拘役，得併科三千元以下罰金；揆之上開說明，
原判決選科有期徒刑，依累犯規定加重後，再依自首規定減輕之，並審酌上訴人犯罪
之一切情狀，仍維持第一審判決所處之有期徒刑四年六月，未逾處斷刑之範圍，於法
尚無違誤。上訴意旨，漫稱刑法第二百七十六條之罪，有期徒刑部分，依累犯規定加
重後為七年六月，再依自首規定減輕二分之一後，為三年九月，本件最重僅可量處有
期徒刑三年九月等語，執以指摘原判決適用法則不當，尚有誤解，不符第三審上訴之
法定要件，其上訴為違背法律上之程式，應予駁回。
據上論結，應依刑事訴訟法第三百九十五條前段，判決如主文。
中　　　華　　　民　　　國　　九十三　　年　　 十一 　　月　　 十八 　　日
                              最高法院刑事第四庭
                                  審判長法官  紀　俊　乾
                                        法官  黃　正　興
                                        法官  劉　介　民
                                        法官  陳　東　誥
                                        法官  林　秀　夫
      右正本證明與原本無異
                                              書  記  官
中　　　華　　　民　　　國　　九十三　　年　　 十一 　　月　　二十二　　日
                                                                        Ｖ
